【裁判字號】    99,交抗,311
【裁判日期】    990528
【裁判案由】    聲明異議
【裁判全文】
臺灣高等法院臺中分院刑事裁定         99年度交抗字第311號
抗  告  人
即受處分人  甲○○
送達代收人  乙○○
上列抗告人因違反道路交通管理處罰條例案件，不服臺灣臺中地
方法院中華民國99年3月15日所為裁定（原審案號：99年度交聲
字第551號），提起抗告，本院裁定如下：
    主  文
抗告駁回。
    理  由
一、原裁定意旨略以：上列受處分人即抗告人甲○○（下稱抗告
    人）駕車在國道四號高速公路西向11.6公里處，為警以雷射
    槍測得時速僅68號公里，卻違規行駛在中線車道等事實，除
    有舉發違反道路交通管理事件通知單影本附卷可稽外，本件
    員警所使用之雷射槍測速器，為經濟部標準檢驗局檢定合格
    在案；警員當時測得其行車時速後，也立即攔停，告知違規
    事項及地點；再抗告人自承遭舉發當時，確係駕駛在中線車
    道，有其陳述書在卷足憑；另舉發當時該路段車流正常，無
    施工、障礙物等妨礙抗告人駕駛之因素，及國道四號行車速
    限最高為每小時90公里等情，有國道公路警察局第三警察隊
    99年3月3日公函及交通部臺灣區○道○○○路-行車速限資
    訊在卷可查，故抗告人當時應行駛於外側車道，始符規定。
    是原處分機關依道路交通管理處罰條例第33條第1項第3款、
    第63條等規定，裁處抗告人罰鍰新臺幣（下同）4000元，並
    記違規點數1點，於法尚無不合，抗告人之聲明異議為無理
    由，應予駁回等語。
二、抗告意旨則略為：原裁定駁回理由認裁決書記載有誤，即應
    撤銷原處分，更為適當裁定，不可將錯就錯。抗告人取得合
    格駕照日期為民國87年1月14日，而國道四號通車日為90年
    11月16日，很明顯抗告人取得駕照在先，當初筆試並未有此
    試題，無法知悉此項交通法規。又交通部並無宣導高速公路
    時速低於多少，應行駛於外側車道，否則應受處罰。再交通
    罰則均為手段而非目的，應以勸導為主，開罰為輔，且十次
    車禍九次快，應以取締超速為重點云云。
三、按道路交通管理處罰條例第33條第1項第3款規定：「汽車行
    駛於高速公路、快速公路或設站管制之道路，不遵使用限制
    、禁止、行車管制及管理事項之管制規則而有下列行為者，
    處汽車駕駛人新臺幣3000元以上6000元以下罰鍰…三、未依
    規定行駛車道。…」，又高速公路及快速公路交通管制規則
    第8條第1項第1款明定：「汽車行駛高速公路及快速公路，
    其車道之使用，除因交通事故及道路施工依臨時或可移動標
    誌指示或交通勤務警察指揮外，應依設置之交通標誌、標線
    或號誌之規定，無設置者，應依下列規定︰一、在高速公路
    最高速限每小時90公里以上之路段，行駛速率低於每小時80
    公里之較慢速小型車，或在快速公路最高速限每小時80公里
    以上之路段，行駛速率低於每小時70公里之較慢速小型車，
    應行駛於外側車道，並得暫時利用緊臨外側車道之車道超越
    前車。」，再道路交通管理處罰條例第63條第1項第1款則規
    定：「汽車駕駛人有下列各款所列條款之一者，除依原條款
    處罰鍰外，並予記點：一、有第33條第1項…各記違規點數1
    點」，先予敘明。
四、本院查：
  (一)抗告人係於98年11月18日上午10時21分許，駕駛車牌號碼49
    37-TZ號自小客車，在國道四號西向11.6公里處，未依規定
    車道行使（慢速小型車違規行駛中線車道，經雷射測定行速
    為68公里），而經警攔停當場舉發等事實，除有舉發違反道
    路交通管理事件通知單影本1紙附卷可稽外；抗告人於向原
    處分機關申訴之陳述書中，亦自承當時確實行駛在中線車道
    （見原審卷第13頁）；且警方所使用之雷射測速儀器確經檢
    定合格，該路段速限最高為每小時90公里，舉發當時車流正
    常、無施工及障礙物之障礙因素等情節，則有經濟部標準檢
    驗局雷射測速儀檢定合格證書、交通部臺灣區○道○○○路
    行車速限資訊、國道公路警察局第三警察隊99年3月3日公警
    三交字第0990301343號函等附卷可憑。故抗告人確有於前揭
    時地，以低於每小時80公里之時速，行駛在該處中線車道之
    違規行為，可予認定。
  (二)按不得因不知法規而免除行政處罰責任，行政罰法第8條前
    段定有明文。國民有知法、守法之義務，抗告人既為用路人
    ，則為維護不特定往來人、車之安全，對於保障一般社會大
    眾之交通法規，抗告人即不得以不知其規定，而推諉卸責。
    故前開抗告意旨所稱其取得合格駕照之日，在國道四號通車
    之前，當初之筆試也無本件情形之試題，及主管機關宣導不
    足等理由，俱非可採。
  (三)至抗告意旨又稱原裁定駁回其聲明異議之理由，既認原處分
    機關之裁決書記載有誤，即應撤銷，不可將錯就錯乙節，實
    係抗告人有所誤認。此觀原裁定就此部分之記載，係在引述
    抗告人於原審所為聲明異議之要旨，並非案經原法院調查後
    ，認定原處分機關在裁決書中有何記載錯誤之情形，抗告人
    未及詳閱全文，遽將其在原法院所聲明異議之要旨，理解為
    原法院認定之結果，顯有顛倒錯置之情形，然於原裁定之結
    果不生影響，故此部分抗告理由，亦無足取。
  (四)綜上所述，原處分機關以抗告人於行駛高速公路時，未依規
    定行駛車道，而裁處罰鍰4000元並記違規點數1點，於法並
    無不合，原裁定因而駁回其聲明異議，亦無違誤或不當。抗
    告人仍執前詞，提起本件抗告，洵無理由，應予駁回。
據上論結，應依道路交通案件處理辦法第26條，刑事訴訟法第41
2條，裁定如主文。
中    華    民    國    99    年    5     月    28    日
            刑事第九庭  審判長法  官  江  德  千
                              法  官  許  旭  聖
                              法  官  莊  深  淵
以上正本證明與原本無異。
不得再抗告。
                              書記官  陳  振  海
中    華    民    國    99    年    5     月    28    日

司法院資訊處製作；財團法人民間司法改革基金會備份。
